ACORDAO-COMPLETO-2368750

ACÓRDÃO DE RELAÇÃO

ACÓRDÃO DE RELAÇÃO 1990/2019 ATA 33/2019 - PLENÁRIO

Acórdão 1990/2019-TCU-Plenário
Trata-se de denúncia, com pedido de medida cautelar, acerca de possível omissão da Receita Federal do Brasil (RFB) em criar a Declaração de Trânsito de Contêiner (DTC) para empresas no Porto de Santos/SP que não poderiam usufruir da Declaração de Transferência Eletrônica (DTE) . Essas empresas seriam obrigadas a utilizar a Declaração de Trânsito Aduaneiro (DTA) que é mais cara e ineficiente que a DTE, com possíveis prejuízos à eficiência na nacionalização de carga conteinerizada, à isonomia entre as empresas e à livre concorrência.
Considerando que a denúncia preenche os requisitos de admissibilidade, nos termos do art. 235 do Regimento Interno, haja vista a matéria ser de competência do Tribunal, referir-se a responsável sujeito à sua jurisdição, estar redigida em linguagem clara e objetiva, conter nome legível, qualificação e endereço do denunciante, bem como encontrar-se acompanhada de indícios concernentes à irregularidade ou ilegalidade denunciada;
considerando que a Receita Federal do Brasil possui poder discricionário para decidir ou não pela criação da DTC na Alfândega do Porto de Santos/SP, nos termos do art. 336, parágrafo único, do Regulamento Aduaneiro (Decreto 6.759/2009) ;
considerando que a Coordenação-Geral de Administração Aduaneira (Coana) , no exercício desse poder discricionário, editou o Ato Declaratório Executivo Coana 120, de 5/12/2002, no qual dispensou a DTC na Alfândega do Porto de Santos/SP;
considerando que não há nos autos elemento que demonstre que a criação da DTC resultasse em procedimentos mais eficientes ou mais baratos que os da Declaração de Trânsito Aduaneiro (DTA) ;
considerando que o denunciante não apresentou nenhum dado que permita aferir que o processo da DTC seja mais eficiente que o da DTA;
considerando que, mediante pesquisas realizadas pela Secretaria de Fiscalização de Infraestrutura Portuária e Ferroviária, as tabelas de preços de portos que possuem a DTC e a DTA disponíveis na Internet, consoante tabela a seguir, não permitem concluir que a implantação da DTA no Porto de Santos/SP proporciona necessariamente preço mais módico que o da DTA;
Tabela 1 – Comparação de preços de DTC e DTA-Pátio em alguns portos
	Terminal
	DTA-Pátio, por contêiner (R$) 
	DTC, por contêiner (R$) 
	Variação da DTC em relação à DTA-Pátio

	Libra Terminais Rio (LTR) - Porto do Rio de Janeiro/RJ
	1.170,32
	1.573,69
	34%

	Sepetiba Tecon - Porto de Itaguaí/RJ
	1.088,00
	1.292,00
	19%

	Porto de Itapoá/SC
	1.270,00
	1.270,00
	0%

	TCP – Porto de Paranaguá - PR
	1.263,16
	452,83
	-64%

	Média dos preços pesquisados
	1.197,87
	1.147,13
	-4%

Fonte: elaborado pela SeinfraPortoFerrovia, a partir de informações disponíveis na internet. 
considerando que no TC Processo 014.624/2014-1 não se detectou que a ausência da DTC constituísse um gargalo logístico, nem que fosse necessária sua criação para o aumento da eficiência das operações no Porto de Santos/SP;
considerando que a Receita Federal do Brasil informou, por meio da Nota Audit/Diaex 49, de 16/5/2018, estar promovendo reforma significativa nos sistemas e procedimentos de controle do comércio exterior, as quais contemplariam o atendimento das recomendações do TCU, com aumento de eficiência no trânsito aduaneiro mediante a DTA;
considerando que não restaram caracterizados os requisitos do fumus boni iuris e do periculum in mora para a concessão da medida cautelar requerida;
considerando que não se inclui dentre as competências do TCU a prolação de provimentos jurisdicionais reclamados por particulares para a salvaguarda de seus direitos e interesses subjetivos;
os ministros do Tribunal de Contas da União, reunidos em sessão de Plenário, ACORDAM, por unanimidade, de acordo com os pareceres emitidos nos autos e com fundamento no art. 143, inciso III, do Regimento Interno, em:
a) conhecer da presente denúncia, pois satisfeitos os requisitos de admissibilidade previstos no art. 235 do Regimento Interno;
b) indeferir o requerimento de medida cautelar formulado pelo denunciante, tendo em vista a ausência dos requisitos para a sua concessão;
c) levantar o sigilo dos autos, com exceção das peças que contenham informação pessoal do denunciante, nos termos do art. 236, caput e §1°, do RITCU;
d) dar ciência do presente acórdão ao denunciante, à Receita Federal do Brasil (RFB) e à Agência Nacional de Transportes Aquaviários (Antaq) ;
e) arquivar o presente processo.
1. Processo TC-Processo 022.773/2019-3 (DENÚNCIA) 
1.1. Classe de Assunto: VII.
1.2. Denunciante: Identidade preservada (art. 55, caput, da Lei 8.443/1992) .
1.3. Unidade: Receita Federal do Brasil - 8ª Região Fiscal.
1.4. Relatora: ministra Ana Arraes.
1.5. Representante do Ministério Público: não atuou.
1.6. Unidade Técnica: Secretaria de Fiscalização de Infraestrutura Portuária e Ferroviária.
1.7. Representação legal: não há.
1.8. Determinações/Recomendações/Orientações: não há.

ANA ARRAES

não há.

Não atuou.

DENÚNCIA (DEN)